臺灣雲林地方法院刑事判決　　　　　　　　　　　　　九十三年度易字第二七號
　　公　訴　人　臺灣雲林地方法院檢察署檢察官
　　被　　　告　甲○○
右列被告因傷害案件，經檢察官提起公訴（九十三年度偵字第八六五號），本院判決
如左：
    主  文
甲○○傷害人之身體，處拘役伍拾日，如易科罰金，以參佰元折算壹日。
    事  實
一、甲○○於民國九十三年一月九日上午，駕駛牛車欲前往農田工作，於同日上午六
    時許，行經雲林縣水林鄉○○村○○○○道路堤防邊時，適逢乙○○在該處運動
    ，因甲○○與乙○○間存有土地糾紛，甲○○竟基於傷害人之犯意，手持趕牛之
    藤條一支（未扣案且已滅失），毆打乙○○之身體多處，致乙○○受有頭部外傷
    、腦震盪、頭皮撕裂傷、右手臂撕裂傷、腹部挫傷等傷害。
二、案經乙○○訴由雲林縣警察局北港分局報請臺灣雲林地方法院檢察署檢察官偵查
    起訴。
    理  由
一、認定犯罪事實所憑之證據及理由：
  (一)被告甲○○於偵查中已自白：當時駕駛牛車，因向乙○○要土地，雙方發生爭吵
    ，有拿藤條打乙○○等情。
  (二)告訴人乙○○於本院審理時指訴遭被告持藤條毆打、傷害之過程明確。
  (三)中國醫藥大學北港附設醫院之診斷證明書一紙，可證明告訴人於九十三年一月九
    日前往該院急診及其身體所受之傷害。
二、對於被告辯解，本院之判斷：
  (一)被告辯解要旨：
    本件是乙○○先出手要打我，我才回手的，雙方是互相打架受傷的。
  (二)不採之理由：
    1.告訴人於本院審理時已明確指訴：我於案發當日遇見被告時，被告並未說話，
      即持藤條，先出手毆打我的臉部、頭部、手部及腋下部位等多處，我因年老，
      沒辦法還手，就按著頭上的傷口，趕快回家打電話請人把我送醫等語。而依告
      訴人所指訴遭毆打之處核與上述診斷證明書所載之傷害情形大致相符。
    2.被告對於告訴人上開於本院審理時之指訴，只一再表示告訴人與告訴人之兒子
      丁○○有霸佔被告父親土地不還之情形，而坦承有毆打告訴人，並未否認告訴
      人上開指訴遭到被告傷害之情節，足見告訴人之指訴應可採信。
    3.告訴人為十二年七月二日生，於本件案發當時，年已八十歲高齡，行動已遲緩
      、不方便，而被告當時則僅五十餘歲，正值壯年，又手持趕牛之藤條一支，難
      認告訴人有能力出手傷害被告。而此由被告本身並未受有任何傷害，亦可推知
      本件並非告訴人與被告雙方互毆之情形。
    4.被告於本院審理時，一再表示其父親之土地遭到告訴人及告訴人之兒子丁○○
      的霸佔不還，於本院進行準備程序時，甚且當庭用手拍桌及提高分貝講話，足
      見被告與告訴人間確存有民事之土地糾紛，則被告出手毆打告訴人之身體，亦
      有其動機。
    5.綜上所述，本件應僅是被告持藤條出手毆打告訴人之身體，並非被告與告訴人
      間雙方互毆，是被告所為上開辯稱並不可採信。
三、論罪科刑之理由：
  (一)被告所為，係犯刑法第二百七十七條第一項之普通傷害罪。
  (二)審酌被告僅於八十七年間，有賭博犯罪經法院判處罰金三百元之前科，有卷附臺
    灣高等法院被告全國前案紀錄表可憑，此外並無其他不良素行，於本案中因與告
    訴人存有土地糾紛，才出手傷害告訴人之動機，而念現今為法治時代，被告不思
    以法律或其他正當途徑，尋求雙方糾紛之解決，卻以暴力相向，且身體為個人人
    格之重要法益，被告竟以藤條毆打告訴人，手段兇惡，告訴人又為高齡八十歲之
    老人家，相對於被告，並無反抗能力，被告所為應予較高之非難，及念被告僅國
    小畢業，學歷尚低，於警訊中即否認犯行，於本院審理中亦否認檢察官起訴之犯
    行，且未與告訴人洽談民事和解事宜，取得告訴人之原諒，並無悔意等一切情狀
    ，量處如主文所示之刑，並諭知易科罰金之折算標準。
  (三)至於被告用以傷害告訴人之藤條一支，並未扣案，且業經滅失不見，已據被告於
    本院審理時供明在卷，爰不另為沒收之諭知，附予敘明。
四、適用之法條：
  (一)刑事訴訟法第二百九十九條第一項前段。
  (二)刑法第二百七十七條第一項、第四十一條第一項前段。
  (三)罰金罰鍰提高標準條例第一條前段、第二條。
本案經檢察官丙○○到庭執行職務。
中      華      民      國      九十三      年      九    月    三十    日
                                    臺灣雲林地方法院刑事第三庭
                                        審判長法  官  劉  國  賓
                  法  官  蘇  錦  秀
                                              法  官  廖  國  勝
右正本證明與原本無異。
如不服本判決，應於判決送達後十日內，向本院提出上訴狀。（須附繕本）
                                              書記官  林  汎  柏
中      華      民      國      九十三      年      九    月    三十    日
【附錄本案論罪科刑法條全文】：
刑法第二百七十七條：
傷害人之身體或健康者，處三年以下有期徒刑、拘役或一千元以下罰金。
犯前項之罪因而致人於死者，處無期徒刑或七年以上有期徒刑；致重傷者，處三年以
上十年以下有期徒刑。
